臺灣臺北地方法院民事判決　九十年度重訴字第五八四號
　　原　　　告　甲○○
　　被　　　告　乙○○
右當事人間請求侵權行為損害賠償事件，由本院刑事庭移送前來，本院判決如左：
    主    文
被告應給付原告新台幣佰柒拾貳萬陸仟零伍拾壹元，及自民國八十九年十月六日起
至清償日止，按年息百分之五計算之利息。
原告其餘之訴駁回。
訴訟費用由被告負擔百分之三十五，餘由原告負擔。
本判決第一項於原告以新台幣壹佰貳拾肆萬元供擔保後，得假執行。
原告其餘假執行之聲請駁回。
    事實及理由
甲、程序方面：
一、本院民國九十年九月六日言詞辯論期日時，訴外人翁國棟稱其為被告之訴訟代理
    人，惟未提出委任狀，嗣本院准其暫為訴訟行為，並命其七日內補正委任狀，惟
    迄於言詞辯論終結時，訴外人或被告均未提出委任狀，是訴外人翁國棟並非被告
    之合法訴訟代理人，先予敘明。
二、又本件被告經合法通知，未於言詞辯論期日到場，核無民事訴訟法第三百八十六
    條所列各款情形，爰依原告之聲請，由其一造辯論而為判決。
乙、被告方面：
壹、原告方面：
一、聲明：
  (一)被告應給付原告新台幣（下同）壹仟壹佰肆拾伍萬貳仟壹佰零壹元，及自起訴狀
    繕本送達翌日起至清償日止，按年息百分之五計算之利息。
  (二)願供擔保請准宣告假執行。
二、陳述：
  (一)被告於八十九年一月二十三日上午五時許，駕駛車號Ｒ三－七七０二號自用小客
    車，沿台北市市○○道○段內車道由東向西行駛，途經台北市○○路段一二三號
    前欲左轉進入迴轉道，本應注意注意汽車行駛時，轉彎車應讓直行車先行，及汽
    車在市區道路行駛時，時速不得超過四十公里，而依當時情形又非不能注意，竟
    疏未注意車前狀況及以五十公里之速度行駛，致使駕機車行駛於內側車道之原告
    猝不及防，發生碰撞倒地，因此受有頸椎第六椎骨壓迫性骨折，頸髓損傷，四肢
    肌肉萎縮知覺障礙、四肢麻痺之傷害。原告因被告之前述過失行為，受有損損害
    ，是爰依民法第一百八十四條第一項、第一百九十三條第一項、民法第一百九十
    五條第一項之規定，請求被告負損害賠償之責。
  (二)損害賠償額之計算：
  1.醫療費用：原告自八十九年一月二十三日起住院，至同年三月十三日出院，另於
    同年五月十五日再次住院，至同年月十九日出院，及陸續門診、復建費用等，共
    支出貳拾伍萬柒仟柒佰貳拾元。
  2.看護費：原告住院計五十六天，每天看護費以貳仟元計算，共需壹拾壹萬貳仟元
    。
  3.勞動能力喪失之損失：原告於事故發生時，就讀於國立海洋大學航運技術系四年
    級，自大學畢業後，扣除二年兵役，由二十四歲至六十歲可工作三十六年，依據
    主計處編印之八十七年「薪資與生產力統計年報」有關台灣地區運輸倉儲業受僱
    員工每人每月平均薪資，其中非監督專技人員海洋水運業男性員工八十七年度每
    月平均薪資為肆萬伍仟壹佰肆拾捌元，原告請求以每月貳萬伍仟計，再依據霍夫
    曼計算方式扣除中間利息，結果為陸佰零捌萬貳仟佰柒拾捌元。
  4.原告因此次車禍受有前述之傷害，除了須忍受長期療養及復建之苦外，且無法正
    常工作，難以恢復健康及正常謀生，所受精神上之痛苦至鉅，被告應賠償精神慰
    撫金伍佰萬元。
  5.綜上合計，被告應給付原告壹仟壹佰肆拾伍萬貳仟壹佰零壹元，及自起訴狀繕本
    送達翌日起至清償日止，按年息百分之五計算之遲延利息。
貳、被告未於最後一次言詞辯論期日到場，據其先前到場之聲明、陳述略以：
一、聲明：駁回原告之訴及假執行之聲請。
二、陳述：原告也有過失。
、原告主張被告於八十九年一月二十三日上午五時許，駕駛車號Ｒ三－七七０二號
    自用小客車，因過失碰撞騎乘機車之原告，致原告受有頸椎第六椎骨壓迫性骨折
    ，頸髓損傷，四肢肌肉萎縮知覺障礙、四肢麻痺之傷害之事實，業據其提出醫療
    費用收據、本院刑事庭八十九年度交易字第二二九號判決影本為證，並有與原告
    所述相符之本院依職權調取之本院刑事庭八十九年度交易字第二二九號過失傷害
    卷宗所附之道路交通事故調查報告表、照片、台安醫院診斷書可稽，復為被告所
    不爭執，堪信為真實。
肆、按「因故意或過失，不法侵害他人之權利者，負損害賠償責任。」八十八年五月
    五日修正施行前（下稱修正前）民法第一百八十四條第一項前段定有明文。本件
    原告主張其因被告之過失侵權行為，致受有支出醫療費用之損害貳拾伍萬柒仟柒
    佰貳拾元，及支出看護費用壹拾壹萬貳仟元部分，業據其提出醫療費用收據為
    證，並有卷附台安醫院醫發字第三八一號函，略稱原告共住院五十六日，每日
    看護費用為貳仟元可資參照，堪信為真實。又原告就看護費用部分雖未能提出單
    據以證明其曾確實支出，但以原告所受前述傷害嚴重、並因此行動不變之情形觀
    之，其住院期間需要隨身看護應無疑問，而該看護人員不論為須支給薪資之職業
    看護人員、或由親友代為照顧，均能評價為金錢之請求，是原告請求被告賠償看
    護費用，即屬有據，併此敘明。
伍、次按「不法侵害他人之身體或健康者，對於被害人因此喪失或減少勞動能力或增
    加生活上之需要時，應負損害賠償責任。」民法第一百九十三條第一項定有明文
    ；次按「被害人因身體健康被侵害而喪失勞動能力所受之損害，其金額應就被害
    人受侵害前之身體健康狀態、教育程度、專門技能、社會經驗等方面酌定之，不
    能以一時一地之工作收入為準。又商人之經營能力固為勞動能力之一種，但營業
    收入乃出於財產之運用，資本及機會等皆其要素，不能全部視為勞動能力之所得
    。」最高法院六十三年台上字一三九四號判例可為參照。經查：
  (一)就此本院核以原告係受有頸椎第六椎骨壓迫性骨折、頸髓損傷、四肢肌肉萎縮知
    覺障礙、四肢麻痺之傷害，目前原告兩側前臂及兩手肌肉萎縮，只能從事輕便工
    作，改善情形極其微小，且依勞工保險給付標準表，判別殘障等級為七，喪失勞
    動能力為百分之六十九點二一（卷附高雄醫學大學附設中和紀念醫院高醫附秘
    字第三二一四號函參照），及原告受傷前為國立海洋大學航運技術系四年級學生
    ，自大學畢業後所從事之工作顯須運用雙手等事實，認原告因被告侵權行為所減
    少之勞動能力，應以百分之七十五為適當。
  (二)又原告如自前述大學畢業，並經過兩年兵役，則以其學、經歷觀之，欲取得卷附
    主計處編印之八十七年「薪資與生產力統計年報」中有關台灣地區運輸倉儲業受
    僱員工每人每月平均薪資，其中非監督專技人員海洋水運業男性員工八十七年度
    之每月平均薪資為肆萬伍仟壹佰肆拾捌元，應非難事，是原告主張以前述金額為
    其勞動力未減損下之每月收入，即屬有據。依此金額計算，原告每月因勞動力減
    少所受之損害，即為萬仟捌佰陸拾壹元（45148x0.75=33861），而原告所請
    求者，僅每月貳萬伍仟元，低於前述之計算結果，自屬有理。
  (三)末按「依民法第一百九十三條第一項命加害人一次支付賠償總額，以填補被害人
    所受喪失或減少勞動能力之損害，應先認定被害人因喪失或減少勞動能力而不能
    陸續取得之金額，按其日後本可陸續取得之時期，各照霍夫曼式計算法，扣除依
    法定利率計算之中間利息，再以各時期之總數為加害人一次所應支付之賠償總額
    ，始為允當。」最高法院二十二年台上字第三五三號判例可資參照。經查：原告
    主張因其勞動能力減少，每月所受損害（即不能取得之金額）為貳萬伍仟元，為
    有理由，已如前述；另原告為六十七年十一月二日生，有本院刑事庭八十九年度
    交易字第二二九號過失傷害案件卷宗所附，八十九年十月五日訊問筆錄上所載之
    原告年籍資料可稽，以六十歲退休作為計算標準，原告應可工作至一百二十七年
    十一月二日，則以原告原應於八十九年七月因畢業而開始工作起算，原告之總工
    作時間即約為三十八年又十個月，此其中若再扣除二年兵役期間，則原告之總工
    作時間應約為三十六年又十個月，是原告僅主張三十六年之工作時間，尚未逾前
    述計算結果，亦屬合理。從而，以原告每年所受損害為拾萬元（25000x12=
    300000），及工作時間為三十六年為基準，再以簡便霍夫曼計算法扣除中間利息
    （以年別單利百分之五複式霍夫曼係數表為準，三十六年之係數為20.00000000
    ），被告現應一次給付之現值，即為陸佰零捌萬貳仟佰柒拾捌元（
    20.00000000 x300000=0000000，元以下四捨五入）。
陸、另按「不法侵害他人之身體、健康、名譽、或自由者，被害人雖非財產上之損害
    ，亦得請求賠償相當之金額。」修正前民法第一百九十五條第一項前段定有明文
    。就此本院爰審酌原告係受有頸椎第六椎骨壓迫性骨折、頸髓損傷、四肢肌肉萎
    縮知覺障礙、四肢麻痺之傷害，目前原告兩側前臂及兩手肌肉萎縮，只能從事輕
    便工作，改善情形極其微小，顯受有重大之精神損害，及經本院依職權函查，卷
    附兩造之所得資料及財產所有情形，並審酌被告所駕駛之轉彎車未讓直行車先行
    ，且以時速五十公里超速行駛之事實，認被告所應賠償原告之非財產上損害，以
    壹佰萬元為適當。原告逾此範圍之請求，則無理由。
柒、綜上所述，被告應賠償原告之損害賠償，合計應為柒佰肆拾伍萬貳仟壹佰零壹元
    。惟按「損害之發生或擴大，被害人與有過失者，法院得減輕賠償金額，或免除
    之。」民法第二百十七條第一項定有明文。經查本件損害之發生，除被告有前述
    之過失外，原告亦有酒後騎乘機車及超速之過失，有本院刑事庭八十九年度交易
    字第二二九號判決、及該過失傷害案件卷所附之道路交通事故調查報告表、交通
    事故分析研判表、交通事故補充資料、談話紀錄表可稽，本院核以前述兩造之違
    規情狀，認被告之損害賠償責任，應減輕為百分之五十，即為佰柒拾貳萬陸仟
    零伍拾壹元（元以下四捨五入）。
捌、從而，原告依侵權行為法律關係，請求被告給付壹仟壹佰肆拾伍萬貳仟壹佰零壹
    元，及自起訴狀繕本送達翌日即八十九年十月六日起至清償日止，按年息百分之
    五計算之利息，在佰柒拾貳萬陸仟零伍拾壹元，及自八十九年十月六日起至清
    償日止，按年息百分之五計算之利息之範圍內，為有理由，應予准許，逾此部份
    之請求即無理由，應予駁回。又原告陳明願供擔保，聲請宣告假執行，經核其勝
    訴部份，合於法律規定，爰酌定相當之擔保金額宣告之；其餘假執行之聲請，因
    該部份訴之駁回而失所依據，應予駁回。
玖、結論：原告之訴為一部有理由，一部無理由，依民事訴訟法第三百八十五條第一
    項前段、第七十九條但書、第三百九十條第二項，判決如主文。
中　　　華　　　民　　　國　　九十一　　年　　　一　　　月　　三十一　　日
                                            民事第三庭法      官　林鴻達
右為正本係照原本作成
如對本判決上訴，須於判決送達後廿日內向本院提出上訴狀
中　　　華　　　民　　　國　　九十一　　年　　　一　　　月　　三十一　　日
　　　　　　　　　　　　　　　　　　　　　　　　　　　法院書記官　林秀娥
